臺灣高等法院刑事判決
110年度上訴字第3147號
上  訴  人  
即  被  告  蔡承憲

上列上訴人因詐欺案件，不服臺灣桃園地方法院110年度易字第6
21號，中華民國110年8月16日第一審判決（起訴案號：臺灣桃園
地方檢察署109年度偵字第7540號），提起上訴，本院判決如下
：
    主  文
上訴駁回。
    事實及理由
一、本案經本院審理結果，認原審以上訴人即被告蔡承憲係犯刑
    法第339條之4第1項第3款以網際網路對公眾散布而詐欺取財
    罪，且符合累犯之要件，予以加重其刑，並審酌被告正值壯
    年，具有謀生能力，卻不思以正當途徑獲取生活所需，竟圖
    不勞而獲，而以上揭方式詐騙告訴人楊珍格，使告訴人受有
    財產上損害，並破壞人與人之間的信任，且迄今未賠償告訴
    人，所為實屬不該；惟念被告犯後坦承犯行，並考量被告之
    犯罪動機、手段、情節、所詐取之金額為19,000元，且除本
    件外，尚有多件詐欺案件之前案紀錄之素行等一切情狀，判
    處有期徒刑1年2月，並就未扣案之犯罪所得1萬9000元宣告
    沒收或追徵，核其認事用法及量刑均無不當，應予維持，並
    引用第一審判決書記載之事實、證據及理由（如附件）。
二、被告上訴意旨略以：被告願與被害人和解，彌補被害人之損
    失，原審量刑過重，請求減輕刑度云云。
三、按量刑之輕重，係屬事實審法院得依職權自由裁量之事項，
    苟已斟酌刑法第57條各款所列情狀，而未逾越法定刑度，不
    得遽指為違法。且法院對於被告為刑罰裁量時，必須以行為
    人之罪責為依據，而選擇與罪責程度相當之刑罰種類，並確
    定與罪責程度相稱之刑度。縱使基於目的性之考量，認定有
    犯罪預防之必要，而必須加重裁量時，亦僅得在罪責相當性
    之範圍內加重，不宜單純為強調刑罰之威嚇功能，而從重超
    越罪責程度為裁判，務求「罪刑相當」。且在同一犯罪事實
    與情節，如別無其他加重或減輕之原因，下級審量定之刑，
    亦無過重或失輕之不當情形，則上級審法院對下級審法院之
    職權行使，原則上應予尊重。
四、經查，被告於原審準備程序及審理中均已坦承犯行，並有原
    審判決所引用之證據在卷可佐，足認被告確係犯刑法第339
    條之4第1項第3款以網際網路對公眾散布而詐欺取財罪甚明
    。原審以被告罪證明確，為間接正犯，符合累犯之要件，應
    予加重其刑，並詳細審酌前情，量處被告有期徒刑1年2月，
    已詳予斟酌刑法第57條各款所列情形，並具體說明量刑之理
    由，核無逾越法定刑度，或濫用自由裁量權限之違法或不當
    之情事。又本院於準備程序及審理時均通知被害人到庭，均
    未如期到庭，是在情事並無變更之情形下，實難認原審所量
    處刑度有何不當而應予減輕之情形。
五、綜上，被告以前揭上訴意旨提起上訴，並無理由，應予駁回
    。　　　　
據上論斷，應依刑事訴訟法第368條、第373條，判決如主文。
本案經檢察官劉異海到庭執行職務。
中　　華　　民　　國　　111 　年　　1 　　月　　19　　日
                  刑事第十二庭  審判長法　官  陳如玲
                                      法　官  蔡如惠
                                      法　官  廖建瑜
以上正本證明與原本無異。
如不服本判決，應於收受送達後20日內向本院提出上訴書狀，其
未敘述上訴之理由者並得於提起上訴後20日內向本院補提理由書
（均須按他造當事人之人數附繕本）「切勿逕送上級法院」。
                                      書記官　邵佩均　
中　　華　　民　　國　　111 　年　　1 　　月　　19　　日
附件
        
臺灣桃園地方法院刑事判決　　　　　　　110年度易字第621號
公　訴　人　臺灣桃園地方檢察署檢察官
被　　　告　蔡承憲



上列被告因詐欺案件，經檢察官聲請簡易判決處刑（109 年度偵
字第7540號），本院認不宜逕以簡易判決處刑（110 年度桃簡字
第1140號），改依通常程序審理，而被告於本院準備程序進行中
就被訴事實為有罪之陳述，經本院告知簡式審判程序意旨，並聽
取當事人之意見後，本院合議庭裁定由受命法官獨任進行簡式審
判程序，判決如下：
    主  文
蔡承憲以網際網路對公眾散布而犯詐欺取財罪，累犯，處有期徒
刑壹年貳月。
未扣案之犯罪所得新臺幣壹萬玖仟元沒收，於全部或一部不能沒
收或不宜執行沒收時，追徵其價額。
    事  實
一、蔡承憲明知自己並無意販賣iPhone11 128g 行動電話，竟意
    圖為自己不法之所有，基於以網際網路對公眾散布而詐欺取
    財之犯意，於民國108 年12月9 日23時11分前某時許，以不
    詳方式登入「露天拍賣」網路購物平台，使用「Z000000000
    00000 」帳號，刊登販售iPhone11 128g 行動電話之虛偽訊
    息，楊珍格瀏覽上開虛偽訊息後，以通訊軟體LINE與蔡承憲
    聯繫，蔡承憲向楊珍格佯稱以新臺幣（下同）19,000元代價
    販賣上開手機1 支云云，致楊珍格陷於錯誤，依蔡承憲指示
    ，分別於108 年12月10日11時14分及11時15分許，從其所有
    之臺灣土地銀行帳號000-0000000000000000號帳戶，匯款10
    ,000元、9,000 元至不知情之鄭靖瀚（所涉詐欺取財罪嫌，
    檢察官另為不起訴處分）所申辦中國信託商業銀行股份有限
    公司帳號000-0000000000000000號帳戶內，楊珍格於匯款後
    ，並未收到上開手機，始悉受騙而報警查獲上情。
二、案經楊珍格訴由桃園市政府警察局桃園分局報告臺灣桃園地
    方檢察署檢察官偵查後，向本院聲請簡易判決處刑。
    理  由
一、本件被告蔡承憲所犯係死刑、無期徒刑或最輕本刑為3 年以
    上有期徒刑以外之罪，亦非屬臺灣高等法院管轄第一審之案
    件，其於準備程序中就被訴事實為有罪之陳述，經本院告知
    簡式審判程序之旨，並聽取當事人之意見後，本院依刑事訴
    訟法第273 條之1 第1 項規定，裁定進行簡式審判程序，故
    本件之證據調查，依刑事訴訟法第273 條之2 規定，不受同
    法第159 條第1 項、第161 條之2 、第161 條之3 、第163
    條之1 及第164 條至第170 條規定之限制，合先敘明。
二、上揭事實，業據被告於本院準備程序及審理時均坦承不諱（
    見易字卷第94、101 頁），核與證人即告訴人楊珍格於警詢
    時之證述相符（見偵字卷第33至37頁），復有通訊軟體LINE
    之對話紀錄截圖共17張、露天拍賣網站交易成立及付款資料
    之網頁截圖2 張、交易成功紀錄截圖（匯款明細單）2 張等
    件在卷為憑（見偵字卷第47至59頁、第61、63頁、第65至67
    頁），足認被告上開任意性自白，核與事實相符，足堪採信
    。本件事證明確，被告上開加重詐欺犯行堪以認定，應予依
    法論科。
三、論罪科刑：
（一）按刑法第339 條之4 第1 項第3 款規定「以廣播電視、電
      子通訊、網際網路或其他媒體等傳播工具，對公眾散布而
      犯之。」之加重事由，其立法理由已敘明：「考量現今以
      電信、網路等傳播方式，同時或長期對社會不特定多數之
      公眾發送訊息施以詐術，往往造成廣大民眾受騙，此一不
      特定、多數性詐欺行為類型，其侵害社會程度及影響層面
      均較普通詐欺行為嚴重，有加重處罰之必要，爰定為第3
      款之加重處罰事由。」是行為人若係基於詐欺不特定民眾
      之犯意，利用網際網路等傳播工具，刊登虛偽不實之廣告
      ，以招徠民眾，遂行詐騙，縱行為人尚須對受廣告引誘而
      來之被害人，續行施用詐術，始能使之交付財物，仍係直
      接以網際網路等傳播工具向公眾散布詐欺訊息，無礙成立
      加重詐欺罪。查本件被告係在不特定多數人得上網瀏覽之
      「露天拍賣」網路購物平台，刊登販售iPhone11 128g 行
      動電話之不實訊息，以此方式對公眾散布而遂行詐欺取財
      犯行。是核被告所為，係犯刑法第339 條之4 第1 項第3
      款之以網際網路對公眾散布而犯詐欺取財罪。檢察官聲請
      簡易判決處刑意旨認被告應成立刑法第339 條第1 項之詐
      欺取財罪，尚有未洽，惟本件之基本社會事實同一，且本
      院已告知被告變更後之罪名（見易字卷第93、97頁），無
      礙被告刑事辯護防禦權，爰依法變更起訴法條。
（二）被告前因施用毒品案件，經本院以100 年度審易字第467
      號判決處有期徒刑6 月確定；因竊盜案件，經本院以100
      年度易字第960 號判決處有期徒刑5 月（共2 罪）；因竊
      盜案件，經本院以100 年度審易字第1855號判決處有期徒
      刑6 月確定；因贓物案件，經本院以101 年度易字第486
      號判決處有期徒刑5 月確定；因竊盜案件，經本院以101
      年度審易字第2185號判決處有期徒刑8 月確定。上開6 罪
      ，嗣經本院以102 年度聲字第1565號裁定應執行有期徒刑
      2 年6 月確定，並於104 年6 月25日縮短刑期假釋出監，
      併付保護管束，迄至105 年10月5 日保護管束期滿未經撤
      銷，其未執行之刑以執行完畢論等情，有臺灣高等法院被
      告前案紀錄表附卷可查（見易字卷第35至41頁、第67至68
      頁），是被告受有期徒刑之執行完畢，5 年以內故意再犯
      本案有期徒刑以上之罪，為累犯。本院審酌被告於前案竊
      盜、贓物等罪刑執行完畢後，理應產生警惕作用，自我控
      管，竟於執行完畢後即再犯本案有期徒刑以上之財產犯罪
      ，此足見被告對先前所受刑之執行欠缺醒悟及警惕，可徵
      其所受前案徒刑之執行難收成效，爰依司法院釋字第775
      號解釋意旨，應依刑法第47條第1 項之規定，加重其刑。
（三）爰以行為人之責任為基礎，審酌被告正值壯年，具有謀生
      能力，卻不思以正當途徑獲取生活所需，竟圖不勞而獲，
      而以上揭方式詐騙告訴人楊珍格，使告訴人受有財產上損
      害，並破壞人與人之間的信任，且迄今未賠償告訴人，所
      為實屬不該；惟念被告犯後坦承犯行，並考量被告之犯罪
      動機、手段、情節、所詐取之金額為19,000元，且除本件
      外，尚有多件詐欺案件之前案紀錄之素行（見臺灣高等法
      院被告前案紀錄表）等一切情狀，量處如主文所示之刑。
四、沒收部分：按犯罪所得，屬於犯罪行為人者，沒收之，於全
    部或一部不能沒收或不宜執行沒收時，追徵其價額，刑法第
    38條之1 第1 項前段、第3 項定有明文。查被告於本院審理
    時自承告訴人匯入之19,000元經其領出或轉匯至其他帳戶等
    語（見易字卷第101 頁），是被告本件之不法犯罪所得為19
    ,000元，應諭知沒收，並於全部或一部不能沒收或不宜執行
    沒收時，追徵其價額。
據上論斷，應依刑事訴訟法第452 條、第273 條之1 第1 項、第
284 條之1 、第299 條第1 項前段、第300 條，刑法第339條之4
第1 項第3 款、第47條第1 項、第38條之1 第1 項前段、第3 項
，刑法施行法第1 條之1 第1 項，判決如主文。
本案經檢察官林佳勳聲請簡易判決處刑，檢察官洪鈺勛到庭執行
職務。
中    華    民    國   110    年    8     月    16    日
                  刑事第十八庭  法  官  陳宏璋
以上正本證明與原本無異。
如不服本判決應於收受判決後20日內向本院提出上訴書狀，並應
敘述具體理由。其未敘述上訴理由者，應於上訴期間屆滿後20日
內向本院補提理由書(均須按他造當事人之人數附繕本)「切勿逕
送上級法院」。
                                書記官  陳芳蘭
中    華    民    國   110    年    8     月    17    日
附錄本案論罪科刑法條
中華民國刑法第339條之4
犯第 339 條詐欺罪而有下列情形之一者，處 1 年以上 7 年以
下有期徒刑，得併科 1 百萬元以下罰金：
一、冒用政府機關或公務員名義犯之。
二、三人以上共同犯之。
三、以廣播電視、電子通訊、網際網路或其他媒體等傳播工具，
    對公眾散布而犯之。
前項之未遂犯罰之。